【裁判字號】    99,訴,575
【裁判日期】    990408
【裁判案由】    毒品危害防制條例
【裁判全文】
臺灣板橋地方法院刑事判決               99年度訴字第575號
公  訴  人  臺灣板橋地方法院檢察署檢察官
被      告  甲○○
上列被告因違反毒品危害防制條例案件，經檢察官提起公訴（98
年度毒偵字第9294號），被告於準備程序中就被訴事實為有罪之
陳述，經告知簡式審判程序之旨，並聽取當事人之意見後，本院
合議庭裁定由受命法官獨任進行簡式審判程序，判決如下：
    主  文
甲○○施用第一級毒品，累犯，處有期徒刑玖月。
    事  實
一、甲○○前於民國87年間因施用毒品案件，先後經2 次觀察、
    勒戒後，均認無繼續施用毒品之傾向，而分別於87年8 月7
    日、同年11月18日執行完畢釋放，並分別經臺灣板橋地方法
    院檢察署檢察官以87年度偵字第14424 號、87年度偵字第22
    590 號為不起訴處分確定。復於88年間因施用毒品案件，經
    本院以88年度毒聲字第2554號裁定令入戒治處所施以強制戒
    治，於88年9 月13日執行完畢出所，並由檢察官提起公訴，
    經本院以88年度易字第2403號判處有期徒刑5 月，於90年3
    月2 日易科罰金執行完畢。再於92年間因施用毒品案件，經
    本院以92年度毒聲字第3065號裁定令入戒治處所施以強制戒
    治，於93年1 月9 日因法律修正報結，並由檢察官提起公訴
    ，經本院以92年度訴字第2403號判處有期徒刑8 月、4 月，
    定應執行有期徒刑10月確定。又因妨害風化、違反槍砲彈藥
    刀械管制條例等案件，經本院分別以92年度訴緝字第180 號
    、93年度訴字第174 號，各判處有期徒刑1 年2 月、1 年6
    月，並與前述92年間之毒品案件，經本院以95年度聲字第83
    號裁定應執行有期徒刑3 年6 月確定，於95年12月14日假釋
    付保護管束出監，而於96年7 月12日保護管束期滿，假釋未
    經撤銷，視為執行完畢。詎猶不知悔改，基於施用第一級毒
    品海洛因之犯意，於98年9 月22日某時許，在臺北縣板橋市
    友人住處，將海洛因加水稀釋後，再以針筒注射手臂血管之
    方式，施用第一級毒品海洛因1 次。嗣於同年9 月23日15時
    許，在臺北縣三重市○○路○ 段28號前，因另案通緝為警查
    獲，經採尿送驗後，呈鴉片類嗎啡陽性反應，而悉上情。
二、案經臺北縣政府警察局三重分局報告臺灣板橋地方法院檢察
    署檢察官偵查起訴。
    理  由
一、本件被告甲○○所犯為死刑、無期徒刑、最輕本刑為3 年以
    上有期徒刑以外之罪，且非高等法院管轄第一審之案件，於
    本院準備程序進行中，被告就被訴事實為有罪之陳述，經告
    知被告簡式審判程序之旨，並聽取公訴人及被告之意見後，
    本院合議庭裁定由受命法官獨任進行簡式審判程序，合先敘
    明。
二、上揭犯罪事實，業據被告於警詢、偵查及本院審理中坦承不
    諱，且被告在警局經其同意採尿送驗之結果，確呈第一級毒
    品海洛因之代謝物嗎啡陽性反應等情，有臺北縣政府警察局
    三重分局查獲毒品案件被移送者姓名代碼對照表、臺灣檢驗
    科技股份有限公司98年10月9 日出具之濫用藥物檢驗報告（
    報告編號：UL/2009/90828 號）各1 紙存卷可稽，足見被告
    自白核與事實相符。
三、按毒品危害防制條例於92年7 月9 日修正公布，自93年1 月
    9 日施行，其中第20條、第23條將施用毒品之刑事處遇程序
    ，區分為「初犯」及「5 年內再犯」、「5 年後再犯」。依
    其立法理由之說明：「初犯」，經觀察、勒戒或強制戒治後
    ，應為不起訴處分或不付審理之裁定；經觀察、勒戒或強制
    戒治執行完畢釋放後，「5 年內再犯」者，因其再犯率甚高
    ，原實施之觀察、勒戒及強制戒治既已無法收其實效，爰依
    法追訴或裁定交付審理。至於經觀察、勒戒或強制戒治執行
    完畢釋放後，「5 年後再犯」者，前所實施之觀察、勒戒或
    強制戒治已足以遮斷其施用毒品之毒癮，為期自新及協助其
    斷除毒癮，仍適用「初犯」規定，先經觀察、勒戒或強制戒
    治之程序。從而依修正後之規定，僅限於「初犯」及「5 年
    後再犯」2 種情形，始應先經觀察、勒戒或強制戒治程序。
    倘被告於5 年內已再犯，經依法追訴處罰，縱其第3 次（或
    第3 次以上）再度施用毒品之時間，在初犯經觀察、勒戒或
    強制戒治執行完畢釋放5 年以後，已不合於「5 年後再犯」
    之規定，且因已於「5 年內再犯」，顯見其再犯率甚高，原
    實施觀察、勒戒或強制戒治，已無法收其實效，即應依該條
    例第10條處罰（最高法院95年5 月9 日95年度第7 次及97年
    9 月9 日97年度第5 次刑事庭會議決議參照）。查本件被告
    前於87年間因施用毒品案件，先後經2 次觀察、勒戒後，均
    認無繼續施用毒品之傾向，而分別於87年8 月7 日、同年11
    月18日執行完畢釋放，並分別經臺灣板橋地方法院檢察署檢
    察官以87年度偵字第14424 號、87年度偵字第22590 號為不
    起訴處分確定；復於88年間因施用毒品案件，經本院以88年
    度毒聲字第2554號裁定令入戒治處所施以強制戒治，於88年
    9 月13日執行完畢出所，並由檢察官提起公訴，經本院以88
    年度易字第2403號判處有期徒刑5 月，於90年3 月2 日易科
    罰金執行完畢等情，此有臺灣高等法院被告前案紀錄表及臺
    灣板橋地方法院檢察署刑案資料查註紀錄表各1 份在卷足憑
    。則被告本件施用第一級毒品之時間，雖距離強制戒治執行
    完畢已逾5 年，惟其前既已於5 年內再犯施用毒品案件，參
    諸前揭說明，被告本件施用毒品之行為，即不合於「5 年後
    再犯」之規定，自應依毒品危害防制條例第10條規定追訴處
    罰。從而，本案事證明確，被告上開施用第一級毒品海洛因
    之犯行，洵堪認定，應依法論科。
四、查海洛因為毒品危害防制條例第2 條第2 項第1 款所規定之
    第一級毒品，核被告所為，係犯毒品危害防制條例第10條第
    1 項施用第一級毒品罪。其於施用前持有海洛因之低度行為
    ，為其施用之高度行為所吸收，不另論罪。又被告曾受前揭
    犯罪事實欄所載之犯罪科刑及有期徒刑執行情形，有臺灣高
    等法院被告前案紀錄表1 份在卷可參，其於受有期徒刑之執
    行完畢後，5 年以內故意再犯本件有期徒刑以上之罪，為累
    犯，應依刑法第47條第1 項之規定加重其刑。爰審酌被告前
    曾因施用毒品案件經觀察、勒戒及強制戒治之程序，竟猶不
    知悔改，復再犯本件施用毒品罪，顯然無視毒品對於其自身
    健康之戕害及對於社會安全與公共秩序之潛在危害；惟念及
    施用毒品固戕害個人健康至鉅，然就他人權益之侵害仍屬有
    限，兼衡其犯罪動機、目的、手段，且犯後坦承犯行，態度
    良好等一切情狀，量處如主文所示之刑。
據上論斷，應依刑事訴訟法第273 條之1 第1 項、第299 條第1
項前段，毒品危害防制條例第10條第1 項，刑法第11條前段、第
47條第1 項，判決如主文。
本案經檢察官黃怡華到庭執行職務。
中    華    民    國    99    年    4     月    8     日
                  刑事第十五庭  法  官  廖欣儀
以上正本證明與原本無異。
如不服本判決應於收受判決後10日內向本院提出上訴書狀，並應
敘述具體理由。其未敘述上訴理由者，應於上訴期間屆滿後20日
內向本院補提理由書（均須按他造當事人之人數附繕本）「切勿
逕送上級法院」。
                                書記官  顏偉林
中    華    民    國    99    年    4     月    8     日
附錄本案論罪科刑法條全文：
毒品危害防制條例第10條第1 項
施用第一級毒品者，處6 月以上5 年以下有期徒刑。

司法院資訊處製作；財團法人民間司法改革基金會備份。
